【裁判字號】    99,台上,4532
【裁判日期】    990715
【裁判案由】    違反毒品危害防制條例
【裁判全文】
最高法院刑事判決            九十九年度台上字第四五三二號
上  訴  人  甲○○
選任辯護人  施習盛律師
上列上訴人因違反毒品危害防制條例案件，不服台灣高等法院中
華民國九十七年十月十六日第二審判決（九十七年度上訴字第三
四０四號，起訴案號：台灣板橋地方法院檢察署九十六年度偵續
字第三九號），提起上訴，本院判決如下：
    主  文
原判決關於販賣第二級毒品未遂部分均撤銷，發回台灣高等法院
。
其他上訴駁回。
    理  由
一、撤銷發回（販賣第二級毒品未遂）部分：
本件原判決認定上訴人甲○○有原判決事實欄有關附表（下稱附
表）編號一、二所記載之犯罪事實，因而維持第一審關於分別論
上訴人以販賣第二級毒品未遂之罪，共計二罪（均為累犯），各
量處有期徒刑四年，並諭知相關之從刑部分之判決，駁回檢察官
及上訴人此部分在第二審之上訴，固非無見。
惟查：(一)已著手於犯罪行為之實行而不遂者，為未遂犯，刑法第
二十五條第一項定有明文。所謂著手，係指行為人對於犯罪構成
要件事實開始實行而言。而販賣毒品行為，包括議定買賣毒品之
重量、數量、價格及交付毒品、收取價金等在內。本件原判決認
定上訴人有附表編號一所示販賣第二級毒品甲基安非他命未遂犯
行，係以卷附上訴人與吳俊龍於民國九十五年六月十六日下午七
時二分許，分別持用門號0000000000、000000
0000行動電話為通話之通訊監察錄音譯文內容（見九十六年
度偵續字第三九號影印卷第一四七頁），為其主要論據（見原判
決第三、四頁）。但上開通訊監察錄音譯文顯示，吳俊龍係向上
訴人詢問購買新台幣一萬元甲基安非他命之數量為若干，上訴人
則應以就一樣「二．五」而已，雙方隨即相約再行聯絡，尚未談
論是否買賣甲基安非他命及其重量、數量、價格，遑論雙方實際
為交易之時間、地點等重要具體內容，揆之上述說明，能否謂為
上訴人已著手於販賣第二級毒品犯罪行為之實行而不遂，仍有待
辨明。原審未遑詳為調查、審認，並明所憑理由，即遽論以上
訴人販賣第二級毒品未遂之罪，難認適法。(二)行為人於刑法九十
五年七月一日修正施行前，基於概括之犯意，連續數行為，觸犯
構成犯罪要件相同之罪名者，應成立修正前刑法第五十六條規定
之連續犯。又刑法修正施行前之連續販賣毒品行為，應依刑法第
二條第一項之規定，適用修正前連續犯之規定，論以一罪；刑法
修正施行後之多次販賣毒品行為，除符合接續犯之要件外，則應
一罪一罰，再就刑法修正施行後之數罪，與修正前依連續犯規定
所論之一罪，數罪併罰，合併定其應執行之刑（本院九十六年度
第九次刑事庭會議決議參照）。本件原判決認定附表編號一、二
所示上訴人販賣甲基安非他命未遂之犯行，其犯罪時間均在九十
五年七月一日以前，而犯構成犯罪要件相同之罪名，倘係基於概
括之犯意所為，自應論以連續犯。原審未能根究明白附表編號一
、二所示犯行，上訴人是否基於概括之犯意所為？有無連續犯規
定之適用？即遽以上述販賣行為犯意各別為由，予以分論併罰（
見原判決第一二、一三頁），不無調查職責未盡及判決適用法則
不當之違誤。以上，或係上訴意旨所指摘，或為本院得依職權調
查之事項，應認原判決關於販賣第二級毒品未遂部分，均有撤銷
發回更審之原因。
二、上訴駁回（販賣第二級毒品既遂）部分：
按刑事訴訟法第三百七十七條規定，上訴於第三審法院，非以判
決違背法令為理由，不得為之。是提起第三審上訴，應以原判決
違背法令為理由，係屬法定要件。如果上訴理由書狀並未依據卷
內訴訟資料，具體指摘原判決不適用何種法則或如何適用不當，
或所指摘原判決違法情事，顯與法律規定得為第三審上訴理由之
違法情形，不相適合時，均應認其上訴為違背法律上之程式，予
以駁回。本件原判決已明依憑證人吳俊龍、趙鈞毅於警詢、檢
察官訊問時及第一審之證述，佐以上訴人於警詢、檢察官訊問時
及第一審、原審之供述，並有上訴人、吳俊龍、趙鈞毅分別持用
門號0000000000、0000000000、0000
000000行動電話為通話之通訊監察錄音譯文及傳送之簡訊
在卷可稽，資以認定上訴人有原判決事實欄關於附表編號三至七
所示之犯罪事實。對於上訴人所辯：伊係為吳俊龍、趙鈞毅居間
聯絡購買甲基安非他命事宜，並非伊自己賣出甲基安非他命云云
，何以不足採取，亦已憑卷內證據資料，於理由內詳為指駁說明
。又明上訴人有原判決事實欄所記載之犯罪、科刑及執行情形
，有卷附台灣高等法院被告（甲○○）前案紀錄表可按。其受有
期徒刑之執行完畢後，五年以內故意再犯有期徒刑以上之罪，均
應依刑法第四十七條第一項之規定，論以累犯，並加重其刑。因
而維持第一審關於論上訴人以販賣、共同販賣第二級毒品之罪，
共計五罪（均為累犯），依序量處有期徒刑七年四月、七年四月
、七年四月、七年二月、七年二月，並諭知相關之從刑。原判決
已明所憑之證據及其認定之理由，所為論斷與卷內證據資料相
符，從形式上觀察，並無何違背法令之情形存在。上訴意旨略以
：(一)吳俊龍於第一審證稱：有關伊於九十六年八月二日，有無向
上訴人購買甲基安非他命一事，伊已沒有印象；於檢察官訊問時
證述：伊於九十六年八月十一日下午，以行動電話與上訴人通話
，主要在商談雙方於同年月九、十日所傳送簡訊之事，因伊與朋
友相約見面，就先行離開，並未拿到甲基安非他命等語，足認上
訴人未有附表編號三、五所示賣出甲基安非他命予吳俊龍之犯行
。原判決率為不利於上訴人之認定，有採證、認事不合證據法則
之違法。(二)上訴人於第一審準備程序，已就卷附通訊監察錄音譯
文及簡訊之內容，加以爭執，自不能作為認定上訴人犯罪事實之
證據。原判決仍引用卷內不明確、不完整而欠缺證明力之通訊監
察錄音譯文及簡訊，據以認定上訴人犯罪事實，有採證、認事不
符證據法則之違誤云云。惟按：證人之陳述前後不符或相互間有
所歧異，究竟何者為可採，事實審法院非不可本於經驗法則或論
理法則，斟酌其他情形，作合理之比較，定其取捨；若其基本事
實之陳述與真實性無礙時，仍非不得予以採信，非謂一有不符或
矛盾，即認其全部均為不可採信。從而供述之一部認為真實者，
予以採取，自非證據法則所不許。又證據之取捨與證據之證明力
如何，均屬事實審法院得裁量、判斷之職權；苟其此項裁量、判
斷，並不悖乎經驗法則或論理法則，又已於判決內論述其何以作
此判斷之心證理由者，即不得任意指摘其為違法，而據為提起第
三審上訴之合法理由。查(一)原判決已詳為說明憑據吳俊龍、趙鈞
毅於警詢、檢察官訊問時及第一審之陳述，佐以上訴人於警詢、
檢察官訊問時及第一審、原審之供述，以及卷附相關通訊監察錄
音譯文及簡訊，本於推理作用，綜合判斷，斟酌取捨，據以認定
上訴人有附表編號三至七所示賣出甲基安非他命予吳俊龍、趙鈞
毅之犯行（見原判決第六至一一頁），核與事理無違，係其採證
、認事職權之適法行使，並無上訴意旨所指採證、認事不合證據
法則之違法可言。至於吳俊龍於第一審由上訴人之選任辯護人詰
問時雖證稱：有關伊於九十六年八月二日，有無向上訴人購買甲
基安非他命一事，伊已沒有印象云云，但其於同日由檢察官詰問
時，則證述確有其事等情（見第一審影印卷第一三三頁）；又吳
俊龍於檢察官訊問時固證述：伊於九十六年八月十一日下午，以
行動電話與上訴人為通話，主要在商談同年月九日、十日所傳送
簡訊之事，因伊與朋友相約見面，就先行離開，並未拿到甲基安
非他命云云（見九十六年度偵續字第三九號影印卷第二九九、三
００頁），但其於第一審由檢察官詰問時已證述：伊於九十六年
八月十一日，應該有拿到甲基安非他命云云（見第一審影印卷第
一三四、一三五頁），原判決佐以卷附相關通訊監察錄音譯文及
簡訊，因而斟酌採取吳俊龍所為不利於上訴人之證述，據以認定
上訴人犯罪事實，並無不合，附此說明。(二)上訴人及其選任辯護
人在第一審準備程序，就卷附通訊監察錄音譯文及簡訊之證據能
力，已表示沒有意見，甚至就其內容，亦未表示任何不同意見，
而係僅就其表達之意思，兼及能否據以證明上訴人賣出甲基安非
他命，提出不同看法而已等情，此有第一審準備程序筆錄之記載
可按（見第一審影印卷第四三、四四頁）。上訴意旨指稱上訴人
於第一審準備程序，已就卷附通訊監察錄音譯文及簡訊之內容，
加以爭執云云，核與卷內訴訟資料不合，自不屬依據卷內訴訟資
料所為具體指摘之適法上訴第三審理由。又上訴意旨指摘原判決
所採卷附通訊監察錄音譯文及簡訊之內容，係不明確、不完整云
云，並未指出有何卷內具體事證為憑，亦非上訴第三審之合法理
由。上訴意旨仍執前詞，或再為事實上之爭執，或徒憑己見，就
原審調查、取捨證據與判斷其證明力之適法行使，及判決內已明
白論斷之事項，任意指摘為違法，核均非適法之上訴第三審理由
。應認其關於販賣第二級毒品既遂部分之上訴，為違背法律上之
程式，予以駁回。
據上論結，應依刑事訴訟法第三百九十七條、第四百零一條、第
三百九十五條前段，判決如主文。
中    華    民    國  九十九  年    七    月   十五   日
                      最高法院刑事第十二庭
                          審判長法官  黃  一  鑫
                                法官  張  春  福
                                法官  林  勤  純
                                法官  李  錦  樑
                                法官  陳  國  文
本件正本證明與原本無異
                                      書  記  官
中    華    民    國  九十九  年    七    月  二十一  日
                                                      Ｅ

司法院資訊處製作；財團法人民間司法改革基金會備份。
